【裁判字號】    92,簡上,121
【裁判日期】    920813
【裁判案由】    給付會款
【裁判全文】
臺灣板橋地方法院民事判決  九十二年度簡上字一二一號
    上  訴  人  丙○○
    訴訟代理人  乙○○
    被上訴人    甲○○
右當事人間請求給付會款事件，上訴人對於中華民國九十二年三月二十日臺灣板橋地
方法院三重簡易庭九十一年重簡字第九三三號第一審判決提起上訴，本院判決如左：
    主  文
上訴駁回。
第二審訴訟費用由上訴人負擔。
    事  實
甲、上訴人方面：
壹、聲明：
一、原判決廢棄。
二、駁回被上訴人在第一審簡易之訴。
貳、陳述：除與原判決記載相同者，茲引用之外，補稱：
    兩造、證人陳欽琨、林明鈞共同承攬舜裕企業工程有限公司（以下簡稱舜裕公司
    ）位於台北縣新莊市之「金源廣場新建機電空調工程」，其中「水電配管之工程
    」交由被上訴人施作，陳欽琨負責「風管工程」，林明鈞負責「保溫工程」，上
    訴人負責「預留工程、設備工程、配電工程」，由上訴人代表向舜裕公司請款，
    俟請款後再依個人負責施作之部分分配工程款，嗣上訴人向舜裕公司請領工程款
    二百六十六萬三千六百二十二元，分別交付一百萬元二紙及六十六萬三千六百二
    十二元之支票一紙，被上訴人就此部分工程款僅得請領二十八萬七千六百六十二
    元，由於被上訴人亟須現金，被上訴人向上訴人借票，上訴人乃簽發面額共二十
    八萬七千六百六十二元之支票二紙交付於被上訴人，然舜裕公司之負責人張義添
    於八十九年十二月二十日因車禍身亡，前開舜裕公司簽發之支票全數退票，由於
    兩造共同承攬舜裕公司之工程，自應由兩造共同分擔損失，舜裕公司簽發之支票
    既已退票，則上訴人亦無須支付被上訴人工程款，上訴人要求被上訴人返還被上
    訴人簽發之前開面額二十八萬七千六百六十二元之支票，被上訴人稱已將支票已
    向他人調現，無從返還，並同意以被上訴人上開工程款與系爭會款抵銷，且相隔
    一年間，被上訴人從未向上訴人請求給付會款，足見被上訴人已同意會款與工程
    款抵銷。
參、證據：除援用第一審所提證據外，並聲請訊問證人陳欽琨、林明鈞。
乙、被上訴人方面：
壹、聲明：駁回上訴。
貳、陳述：除與原判決記載相同者，茲引用之外，補稱：
一、新耀工程有限公司（上訴人為負責人，以下簡稱新耀公司）承攬舜裕公司之工程
    ，已由上訴人代表新耀公司與舜裕公司達成和解，由新耀公司直接與業主簽約繼
    續完工，並由新耀公司直接向業主領取工程款，與被上訴人無關，被上訴人不同
    意以被上訴人施作之工程款與系爭會款抵銷。另上訴人尚積欠被上訴人工程尾款
    二十八萬元。
二、舜裕公司與新耀公司達成和解後，舜裕公司已給付一百萬元給上訴人，上訴人應
    無損失。
參、證據：援用第一審所提證據。
    理  由
一、被上訴人起訴主張：其於民國八十八年間自任會首召集合會，約定合會期限自八
    十八年七月十日起至九十年七月十日止，每月會款新臺幣（下同）三萬元，上訴
    人則參加一會，並於八十八年十二月十日得標取得合會款，然被告自九十年一月
    十日起至九十年七月十日止，共七會之死會會款未給付，合計尚積欠二十一萬元
    ，爰依合會之法律關係，請求上訴人給付二十一萬元，及自支付命令送達翌日起
    至清償日止，按年息百分之五計算之利息。
二、上訴人以：其確有參加原告所召集之合會，然就最後七個月死會會款二十一萬元
    部分，因被告與原告之姊夫張義添間有工程承攬關係，於張義添死亡後，原告同
    意承受該部分工程款，並同意以此工程款抵銷上開二十一萬死會會款等情，資為
    抗辯。
三、原審以：上訴人未舉證被上訴人同意以被上訴人施作舜裕公司之工程款與會款抵
    銷及上訴人借票於予被上訴人之事實，為被上訴人勝訴之判決。
四、上訴人上訴意旨以：兩造、證人陳欽琨、林明鈞共同承攬舜裕公司之工程，其中
    「水配配管之工程」由被上訴人施作，由上訴人代表向舜裕公司請款，俟請款後
    再依個人負責施作之部分分配工程款，嗣上訴人向舜裕公司請領工程款二百六十
    六萬三千六百二十二元，分別交付一百萬元二紙及六十六萬三千六百二十二元之
    支票一紙，被上訴人就此部分工程款僅得請領二十八萬七千六百六十二元，由於
    被上訴人亟須現金，被上訴人向上訴人借票，上訴人乃簽發面額共二十八萬七千
    六百六十二元之支票二紙交付於被上訴人，然舜裕公司之負責人張義添於八十九
    年十二月二十日因車禍身亡，前開舜裕公司簽發之支票全數退票，由於係兩造共
    同承攬舜裕公司之工程，自應由兩造共同分擔損失，舜裕公司簽發之支票既已退
    票，則上訴人亦無須支付被上訴人工程款，上訴人要求被上訴人返還被上訴人簽
    發之前開面額二十八萬七千六百六十二元之支票，被上訴人稱已將支票已向他人
    調現，無從返還，並同意以被上訴人上開工程款與系爭會款抵銷，且相隔一年間
    ，被上訴人從未向上訴人請求給付會款，足見被上訴人已同意會款與工程款抵銷
    等語。
五、被上訴人則以新耀公司承攬舜裕公司之工程，因舜裕公司之負責人張義添死亡，
    由張義添之妻古寶鳳與上訴人代表新耀公司達成和解，由新耀公司直接與業主簽
    約完成工程，被上訴人從未向上訴人借票或借款，亦不同意以被上訴人施作之工
    程款與系爭會款抵銷等語置辯。
六、兩造不爭執之事實（參見九十二年六月十七日準備程序筆錄）
    上訴人參加被上訴人自任會首之合會，並已標得會款，自九十年一月十日起至七月
    十日均未繳納會款共二十一萬元。
七、本件爭點
（一）兩造及證人林明鈞、陳欽琨係共同承攬舜裕公司之工程，抑或由上訴人為負責
      人之新耀公司單獨承攬舜裕公司之工程？
（二）兩造是否達成以被上訴人所施作之工程款與系爭會款抵銷之合意？
八、本院判斷
（一）新耀公司單獨承攬舜裕公司之工程。
      舜裕公司與新耀公司（上訴人為負責人）間之工程，已由訴外人張義添之配偶
      即古寶鳳與上訴人代表新耀公司達成和解，約定由新耀公司直接與業主續訂合
      約，有被上訴人提出協議和解書一紙在卷可憑，再參以證人林明鈞、陳欽琨於
      本院準備程序中證述均為上訴人之下包（參見九十二年七月一日準備程序筆錄
      ），衡情而論，果兩造係共同承攬，焉有可能僅由新耀公司與舜裕公司簽立和
      解書，從而，上訴人主張係共同承攬，舜裕公司無法支付工程款時，應由兩造
      共同分擔損失云云，自非可採。
（二）兩造並未達成以被上訴人施作之工程款與系爭會款抵銷之合意。
      當事人主張有利於己之事實者，就其事實有舉證之責任，民事訴訟法第二百七
      十七條載有明文。上訴人主張兩造就被上訴人施作之工程款與系爭會款已達成
      抵銷之合意等事實，雖舉證人陳欽琨、林明鈞之證詞為證，然證人陳欽琨證述
      ：不清楚兩造工程款及會款如何磋商等語，至於林明鈞亦證述：係上訴人告訴
      我，上訴人上包舜裕公司出問題，沒有拿到錢，上訴人就先開票給被上訴人付
      工程款，上訴人認為不需付款給被上訴人，但先前開的票已經兌現，故上訴人
      要將已兌現的票與會款抵銷，沒有聽到被上訴人這樣說等語（參見九十二年七
      月一日準備程序筆錄），準此，上訴人並未舉證就被上訴人所施作之工程款與
      系爭會款達成抵銷之合意，上訴人之主張自非可採。
三、綜上所述，本件被上訴人主張並未同意以其所施作之工程款與系爭會款抵銷等情
    為可採，上訴人所辯均為無可取。被上訴人本於合會之法律關係，請求上訴人給
    付二十一萬元及自支付命令送達翌日起即九十一年四月四日起至清償日止，按年
    息百分之五計算之利息，為有理由，應予准許。是則原審判命上訴人如數給付，
    於法並無不合。上訴意旨指摘原判決不當，求予廢棄改判，為無理由，應予駁回
    其上訴。
四、據上論結，本件上訴為無理由，依民事訴訟法第四百三十六條之一第三項、第四
    百四十九條第一項、第七十八條，判決如主文。
中      華      民      國    九十二    年      八      月     十三     日
                                            臺灣板橋地方法院民事第三庭
~B審判長法  官  黃麟倫
~B      法  官  陳麗玲
~B      法  官  徐玉玲
右正本證明與原本無異
不得上訴。
中      華      民      國    九十二    年      八      月     十三     日
~B      法院書記官  朱家惠


司法院資訊處製作；財團法人民間司法改革基金會備份。
